【裁判字號】    98,上易,1173
【裁判日期】    980825
【裁判案由】    損害債權
【裁判全文】
臺灣高等法院臺中分院刑事判決        98年度上易字第1173號
上  訴  人  臺灣臺中地方法院檢察署檢察官
被      告  甲○○
                      弄52號
上列上訴人因被告損害債權案件，不服臺灣臺中地方法院98年度
易更字第3號中華民國98年5月21日第一審判決（起訴案號：臺灣
臺中地方法院檢察署97年度偵字第13679號），提起上訴，本院
判決如下：
    主  文
原判決撤銷。
甲○○債務人於將受強制執行之際，意圖損害債權人之債權，而
處分其財產，處有期徒刑壹年貳月，減為有期徒刑柒月。
    事  實
一、甲○○於民國90年間，向乙○○借款新臺幣（下同）200萬
    元，並開立同額本票交付乙○○收執，為乙○○之債務人。
    嗣屆期未付，乙○○以上開本票取得本票裁定（臺灣臺中地
    方法院92年度票字第11457號）之執行名義，此後甲○○之
    財產在未完全清償乙○○前，即處於將受強制執行之狀態。
    後乙○○以上開執行名義於92年12月1日聲請強制執行，查
    封甲○○所有坐落臺中市○○區○○段000-0000及447號土
    地2筆及其上之同段930、1764建號建物2筆。嗣至93年4月22
    日，甲○○以啟封有利賣價為詞，與乙○○達成撤回強制執
    行程序之協議，並約定無論對外就上開房地之買賣價金多寡
    ，均需知會乙○○，經乙○○同意，始得繼續進行處理房地
    出售事宜；乙○○享有房地出售與否之決定權、甲○○不得
    有詐偽、勾串他人出售房地及侵吞買賣價金之行為。在乙○
    ○依協議暫先撤回強制執行程序後，甲○○竟意圖損害債權
    人之債權，再於95年8月31日，將上開房地賣予曾丁炎，以
    此處分財產之方式，使乙○○之債權受損，事後亦未賠償分
    文予乙○○。
二、案經乙○○告訴偵請臺灣臺中地方法院檢察署檢察官偵查起
    訴。
    理  由
一、訊據被告甲○○雖供承有於90年間，向乙○○借款200萬元
    ，並開立同額本票交付乙○○收執，嗣屆期未付，乙○○以
    上開本票取得本票裁定之執行名義，此後甲○○之財產在未
    完全清償乙○○前，即處於將受強制執行之狀態，乙○○以
    上開執行名義於92年12月1日聲請強制執行，查封甲○○所
    有房地，嗣至93年4月22日，甲○○以啟封有利賣價為詞，
    與乙○○達成撤回強制執行程序之協議，並約定無論對外就
    上開房地之買賣價金多寡，均需知會乙○○，經乙○○同意
    ，始得繼續進行處理房地出售事宜；在乙○○依協議暫先撤
    回強制執行程序後，甲○○於95年8月31日，將上開房地賣
    予曾丁炎等情，惟矢口否認有毀損債權之犯行，辯稱：我在
    房屋還沒賣掉的時候，告訴人曾經打電話給我，我在電話中
    有跟他說，我有請仲介用1300萬元的價格把房子賣掉，我有
    請告訴人把房子承受下來，但告訴人不願意，之後這個房子
    在法院拍賣的時候已經第三拍了，只剩下700萬元，所以我
    才會跟告訴人說請他先啟封，讓我賣得好價格，我再把錢還
    給告訴人，我沒有毀損告訴人的債權的意思云云。我賣房子
    之後的錢除了還貸款之外，剩下6萬元，我也有要拿給告訴
    人，但告訴人不收云云。惟查被告於原審辯稱：房地要出賣
    他人之前曾打電話給告訴人，但是他家中沒有人接電話，後
    來告訴人有打電話給伊，伊說賣的錢不夠還，不然請告訴人
    來買，告訴人不要云云。又被告於偵查中業已自承：出賣上
    開前經查封之房地，伊沒有告訴人的電話，沒有辦法聯絡他
    ，以及賣得價金，拿去還銀行及徐文炳及相關費用後，最後
    剩下幾萬元，又花在搬遷及維修，最後沒有剩下任何錢等情
    （見偵查卷第33頁）。其說詞一再反覆，亦未提出證據以供
    法院查證，顯係事後卸責之詞，不足採信。至本案被告簽發
    予被害人乙○○本票之發票日為90年11月8日，到期日為90
    年12月8日，依票據法第22條之規定，見票即付之本票，自
    發票日起算，三年間不行使，因時效而消滅，本案本票依該
    條規定意旨觀之，應自到期日90年12月8日起算3年，即93年
    12月8日時效完成，其間於93年4月22日，被告以啟封有利賣
    價為詞，與乙○○達成撤回強制執行程序之協議，並約定無
    論對外就上開房地之買賣價金多寡，均需知會乙○○，經乙
    ○○同意，始得繼續進行處理房地出售事宜；乙○○享有房
    地出售與否之決定權、甲○○不得有詐偽、勾串他人出售房
    地及侵吞買賣價金之行為，此一協議可認為被告曾承認告訴
    人之債務，係屬民法第129條第1項第2款之中斷消滅時效事
    由，依民法第137條第1項規定，時效中斷者，自中斷事由終
    止時，重行起算，亦即本案本票之消時效自93年4月22日起
    重行起算三年，至96年4月22日始時效完成，本案被告係於
    95年8月31日犯罪，斯時被害人本票之消滅時效並未完成。
    被告於原審另抗辯，本件債權之消滅時已完成，不構成損害
    債權罪云云，亦無可採。此外復經證人乙○○於原審審理中
    證述綦詳，並有臺灣臺中地方法院92年度票字第11457號民
    事裁定、確定證明書，臺灣臺中地方法院民事執行處92年度
    執字第43038號之93年1月14日通知書，協議書1份、臺中市
    中山地政事務所資料1份在卷足稽。本件事證明確，被告犯
    行堪以認定。
二、被告於將受強制執行之際，先擅自將其財產為他人設定抵押
    權，復違反約定擅自出賣予他人，核被告所為，係犯刑法第
    356條損害債權罪。原審以被告犯罪事證明確，予以論罪科
    刑，固非無見。惟查被告先於97年7月31日與告訴人達成民
    事調解，願於民國98年3月30日前給付告訴人200萬元；復於
    98年3月11日與告訴人達成訴訟上和解，願給付告訴人200萬
    元，然均分文未還。顯見被告先以訛詐手段，騙取告訴人之
    信任，啟封其被查封之不動產後，隨即變賣他人，其於案發
    後復利用調解或和解之手段，以達拖欠之目的，並圖取得法
    院之同情，其犯罪手段惡劣，犯後態度不佳。原審未察上情
    ，予以從輕量刑，並得易科罰金，不無可議之處。檢察官依
    據告訴人之請求，上訴請求從重量刑，為有理由，應予撤銷
    改判。爰審酌被告犯罪之動機、目的、手段，及其品性、生
    活狀況、智識程度、犯罪所生之損害，及犯罪後態度等一情
    狀，量處如主文第二項所示之刑。經查中華民國九十六年罪
    犯減刑條例，於民國96年7月4日經總統令公布，於96年7月
    16日施行，被告犯罪之時間，係在96年4月24日以前，且所
    犯之罪符合該條例所規定得予減刑之情形，應併依該條例減
    輕其刑。
據上論結，應依刑事訴訟法第369條第1項前段、第364條、第299
條第1項前段，刑法第356條，刑法施行法第1條之1，中華民國九
十六年罪犯減刑條例第2條第1項第3款、第7條，判決如主文。
本案經檢察官謝岳錦到庭執行職務。
中    華    民    國    98    年    8     月    25    日
            刑事刑十一庭  審判長法  官  陳  朱  貴
                                法  官  何  志  通
                                法  官  郭  同  奇
以上正本證明與原本無異。
不得上訴。
                                書記官  康  孝  慈
中    華    民    國    98    年    8    月    26    日
附錄論罪科刑法條
刑法第356條
債務人於將受強制執行之際，意圖損害債權人之債權，而毀壞、
處分或隱匿其財產者，處2年以下有期徒刑、拘役或5百元以下罰
金。


司法院資訊處製作；財團法人民間司法改革基金會備份。
